---
title: "Spesa statale regionalizzata 2021"
date: last-modified
date-format: "DD-MMMM-YYYY [ultimo aggiornamento]"
lang: it
# General Output Options
execute:     
  eval: true
  echo: false     #  include source code in output?
  warning: false  #  include warning code in output?
  error: false    #  include error code in output?
  output: true   # include output code in output (CHG in BLOCKS)?
  # include: false   # R still runs but code and results DON"T appear in output  
  # cache: false
toc: true
fig-cap-location: top
tbl-cap-location: top
format:
  html:
    theme: flatly #spacelab
    code-fold: true # redundant bc echo false 
    toc-depth: 3
    toc_float: true
    toc-location: left
    toc-title: Indice
    embed-resources: true # external dependencies embedded (Not in ..._files/)
  docx:
    toc-depth: 2
    toc-title: Indice
    highlight-style: github
    embed-resources: true 
    page-width: 6.5
  # pdf:
  #   toc-depth: 2
  #   toc-title: Indice
  #   highlight-style: github
  #   embed-resources: true 
format-links: false
bibliography: bib/CPT.bib
#csl: bib/apa-cv.csl # Very important for complete citations!!!!! 
## --------- NO END REFERENCES .... other options are redundant!!!!!!!!!!!!!!!!!!!!!!!!!!!!!!
suppress-bibliography: false
# biblio-style: apa # authoryear-icomp # abbrv # alpha #apalike # plain # unsrt #siam
#reference-section-title: References
#link-citations: false
# filters:
#   - section-bibliographies
---

```{r}
#| label: locale_proj
#| output: false

Sys.setlocale(category = "LC_ALL", locale = "it_IT.UTF-8")
options(scipen=999)

#checks
cat("Locale attivo:", Sys.getlocale(), "\n")
cat("Separatore decimale:", getOption("OutDec"), "\n")
format(1234567.89, big.mark = ".", decimal.mark = ",")
```


```{r}
#| label: setup

# ------- pckgs 
library(here) # A Simpler Way to Find Your Files
library(fs) # Cross-Platform File System Operations Based on 'libuv'
library(dplyr) # Easily Install and Load the 'Tidyverse'
library(forcats) # Tools for Working with Categorical Variables (Factors)
library(janitor) # Simple Tools for Examining and Cleaning Dirty Data
library(skimr) # Compact and Flexible Summaries of Data
library(anytime) # Anything to 'POSIXct' or 'Date' Converter

#library(kableExtra) # NOT ideal for Word / allows search 
library(flextable) # ideal for Word
#library(gt) #  
library(glue) #  
library(paint) #  

library(readxl) 
# library(writexl)
library(readr) # Read Rectangular Text Data
library(openxlsx) # NON da problemi !!!!!

# ------- R utilities and functions  
source(file = here("R","Colori.R"))
source(file = here("R","funs_ft_formatting.R")) # %>% f_ft_properties()
```


In questo `R Project` (**"CPT"**) è contenuto il processo di elaborazione della spesa statale regionalizzata per l'anno 2021 (**provvisoria**).

::: {.callout-caution title="Nota"}
🟠  = dettaglio da verificare / correggere.  
⚪️ = dettaglio da completare
:::

# DATI

I vari file di input per l'anno osservato sono raccolti nella cartella `./data/` e sono:

-   `data/rgs_2021_prov_report/` - Report + Tabelle da *"RGS - Spesa statale regionalizzata 2021 (provvisoria)"* [@mef_-_rgs_spesa_2023]

-   `rgs_2021_prov_dataset/...` - I 4 dataset che copiati dalla cartella condivisa [`Produzione/Revisione Spese Stato/Spese dello Stato File Input/Scarichi originali RGS/ 2021/2021/Regio 2021_provvisorio provv/`](https://governoit.sharepoint.com/:f:/r/sites/DPCOES-Documentale/Documenti%20condivisi/Ufficio%20IV/ServizioXV/Produzione/Revisione%20spese%20stato/Spese%20dello%20Stato_file%20INPUT/Scarichi%20originali%20RGS/2021/2021%20provv?csf=1&web=1&e=dVmcFZ)

    -   `Capitoli_Anno_2021.xlsx` (🟠 Rendiconto generale, per capitolo / amminist/ cat spesa 3 liv / categ funz 3 liv/)
_Codice Categoria Spese (CAT)_ comprende [01-31 & 61, quest'ultima serve perchè RGS non la inserisce nei dati della pubblicazione]
    -   `Dati_Regio_2021_stima.xlsx` (Spesa regionalizzata)
qui _Codice Categoria Spese (CAT)_ comprende solo [01-31]  
molte piu osservazioni perchè spalmata su regioni + province autonome
    -   `Dati_No_Regio_2021_stima.xlsx`
    -   `Dati_Fondi_Enti_2021_stima.xlsx`
qui si aggiunge Ente/fondo e un codice + descriz ente
NON c'è regione, quindi va incrociato con qualche tabella da `data/rgs_2021_prov_report/` (🟠 quale?)


## RGS - Spesa statale regionalizzata 2021 (provvisoria)

Spesa totale per il 2021 pari a **810.970** mln di euro [@mef_-_rgs_spesa_2023, vedi tot in Tab. A p. 13], di cui:

-   *regionalizzata* = ripartibile sulle regioni = **324.516** mln di euro (\~ 40 o 50%)
-   *erogata a Fondi o Enti* = pagamenti dello Stato verso Fondi o Enti = **330.326** mln di euro [@mef_-_rgs_spesa_2023, vedi Tab. C p. 18]
-   *non regionalizzabile* = **156.129** mln di euro

```{r}
#| eval: false
#| 
# da ripulire, x spezzare dati e rimuovere righe vuote e convertire format italiano 


Tab_C <- read_excel("data/rgs_2021/Tab_C.xlsx",
                    # input has italian numeric format 
                    col_types = c("text", "text", "numeric", "numeric", "numeric", "numeric"),
                    ) |> 
  mutate (across(ends_with("_m"), 
                 ~parse_number(.x, 
                               locale = locale(decimal_mark = ",", grouping_mark = ".")))) 
View(Tab_C)

```



# PROCESSO

+ 1 Acquisizione dati
+ 2 Raccordo codici Rendiconto - CPT
  + Settori 
  + Categorie di spesa 
+ 4 Elaboraz. Spesa regionalizzata
+ 5a Elaboraz. Enti
+ 5b Elaboraz. Fondi
+ 6 Elaboraz. Spesa non regionalizzabile

---

# 1) Acquisizione dati

## Tabella `rendiconto`

```{r}
#| label: rendiconto

rendiconto <- read_excel("data/rgs_2021_prov_dataset/Capitoli_Anno_2021.xlsx", sheet = 1)
```

### Codice variabile (con abbreviazione)

Rinomino le colonne...
```{r}
# Nomi originali
original_names <- names(rendiconto)

# Nomi abbreviati manuali (puoi personalizzarli come preferisci)
short_names <- c(
  "anno",
  "cod_cap",
  "desc_cap",
  "cod_cat",
  "desc_cat",
  "cod_ce2",
  "desc_ce2",
  "cod_ce3",
  "desc_ce3",
  "cod_fo1",
  "desc_fo1",
  "cod_fo2",
  "desc_fo2",
  "cod_fo3",
  "desc_fo3",
  "cod_mis",
  "desc_mis",
  "cod_prg",
  "desc_prg",
  "cod_cdr",
  "desc_cdr",
  "tot_pagato"
)

# Estrai seconda riga come vettore di esempio
example_values <- as.character(rendiconto[2, ]) |> unname()

# Creazione tabella
rendiconto_var_ft <- tibble(
  `Nome Originale` = original_names,
  `Nome Abbreviato` = short_names,
   Esempio = example_values) |> 
  flextable() |> 
  bg( j = 2, bg = gialloMEF_extralight) 

# Visualizza con flextable
rendiconto_var_ft
```

#### [Tbl. `rendiconto_t`]
```{r}
# safely rename 
if (length(names(rendiconto)) == length(short_names)) {
  names(rendiconto) <- short_names
} else {
  stop("Short names vector has different length than dataframe columns.")
}

# add collapsed codes
rendiconto_t <- rendiconto |> 
  # new col with collapsed codes
  mutate(
    # class economica
    cod_cat_all =  paste(cod_cat, cod_ce2, cod_ce3, sep = "_"),
    desc_cat_all =  paste(desc_cat, desc_ce2, desc_ce3, sep = " | "),
    # class funzionale
    cod_cofog_all = paste(cod_fo1, cod_fo2, cod_fo3, sep = "_"),
    desc_cofog_all = paste(desc_fo1, desc_fo2, desc_fo3, sep = " | ")
  )

```

... e aggiungo colonne con i codici e descrizioni concatenate per _categorie di spesa_ (`cod_cat_all`) e _classificazione funzionale (COFOG)_ (`cod_cofog_all`)

(Verifica spot)
```{r}
#| output: true
# check 

cat_check <- rendiconto_t |> 
  select(cod_cat, cod_ce2, cod_ce3,  cod_cat_all, 
         desc_cat, desc_ce2, desc_ce3, desc_cat_all, 
         tot_pagato) |> 
 sample_n(3)
 
cat_check |> flextable() |> 
  bg(j = c(4,8), bg = gialloMEF_extralight) 

cofog_check <- rendiconto_t |> 
  select(cod_fo1, cod_fo2, cod_fo3, cod_cofog_all, 
         desc_fo1, desc_fo2, desc_fo3, desc_cofog_all,
         tot_pagato) |> 
 sample_n(3)

cofog_check |> flextable() |> 
  bg(j = c(4,8), bg = gialloMEF_extralight) 
```


# 2) Raccordo codici Rendiconto - CPT
# qui ------  ️🟥🟧🟨🟩🟦⬜️⬛️
<!-- vedere i file qua e copiare in "raccordo"  -->
<!-- '/Users/luisamimmi/Library/CloudStorage/OneDrive-PresidenzadelConsigliodeiministri/DPCOES-Documentale - Produzione/Revisione spese stato/Raccordo_classificazioni'  -->

## ⚪️ Regioni e Provincie Autonome

... 

## 🟠 Classificazione CPT

Questa tabella viene dal file (condiviso da Alessandra) `data/Categorie_con_totali_e_settori.xlsx`  

```{r}
#| label: cod_cpt

# Leggo la tabella con i codici CPT
cpt <- read_excel("data/Categorie_con_totali_e_settori.xlsx", sheet = "Settori")
```

#### [Tbl. `cpt_t`]
Rinomino le colonne...
```{r}
# Nomi originali
original_names2 <- names(cpt)

# Nomi abbreviati manuali 
short_names2 <- c(
  "cod_sett_cpt",
  "desc_sett_cpt"
)

cpt_t <- cpt |> 
  # rinomina le colonne
  rename_with(~short_names2, everything())
```


```{r}
#| label: cpt_ft

# Creazione tabella
cpt_ft <- cpt_t |> 
  flextable() |> 
  # tengo nomi originali
  set_header_labels(
    cod_sett_cpt = "Codice Settore CPT",
    desc_sett_cpt = "Descrizione Settore CPT"
  ) |>
  bg( j = 1, bg = gialloMEF_extralight) 

# Visualizza con flextable
cpt_ft
```

Da questa tabella vedo che ho `r nrow(cpt_t)` settori CPT, 

- ❓ ma perchè non c'è `0012`?
- ❓ ma perchè  hanno 2 `0` davanti?

```{r}
#| label: sett_cpt
#| output: false

# confronto con rendiconto
(sett_cpt <- cpt_t |> 
  select(cod_sett_cpt, desc_sett_cpt) |> 
  distinct() |> 
  arrange(cod_sett_cpt) |>
  flextable())
```


Confronto con la classificazione funzionale RGS `cod_fo1` e `desc_fo1` (settori al 1o livello)

```{r}
#| label: sett_rendiconto

# confronto con rendiconto
(sett_rendiconto <- rendiconto_t |> 
  select(cod_fo1, desc_fo1) |> 
  distinct() |> 
  arrange(cod_fo1) |> 
  flextable())
```

Da questa tabella vedo che ho `r n_distinct(rendiconto_t$cod_fo1)` settori in RGS, 

- ❓ solo 10 settori (1o livello)?
- ❓ E la class COFOG? 

## Categorie di spesa (_classificazione economica_)
<!-- "oggetto della spesa" -->

🟠 Classificazione RGS
-   33 categorie e sotto categorie di spesa (e.g. personale, acquisti, ecc) al 3o liv. di dettaglio

## Settori (_classificazione funzionale_)
<!-- "settore della spesa" -->

🟠 Classificazione RGS

-   50 settori, 34 missioni e 16 programmi
-   categorie funzionali (COFOG) al 3o liv. di dettaglio


# 4) Elaboraz. Spesa regionalizzata

<!-- input RGS  -->

Mi occorrono

-   

# 5a) Elaboraz. Enti

<!-- input RGS  -->

# 5b) Elaboraz. Fondi

<!-- input RGS  -->

# 6) Elaboraz. Spesa non regionalizzabile

<!-- input RGS  -->

# Riferimenti bibliografici

