---
title: "Spesa statale regionalizzata 2021"
# general Output Options
execute:     
  eval: true
  echo: false     #  include source code in output?
  warning: false  #  include warning code in output?
  error: false    #  include error code in output?
  output: true   # include output code in output (CHG in BLOCKS)?
  # include: false   # R still runs but code and results DON"T appear in output  
  # cache: false
toc: true
format:
  html:
    code-fold: false # redundant IF echo false 
    toc-depth: 2
    toc_float: true
    toc-location: left
    toc-title: ""
    # template: theme/template.tex  
bibliography: bib/CPT.bib
#csl: bib/apa-cv.csl # Very important for complete citations!!!!! 
## --------- NO END REFERENCES .... other options are redundant!!!!!!!!!!!!!!!!!!!!!!!!!!!!!!
suppress-bibliography: false
# biblio-style: apa # authoryear-icomp # abbrv # alpha #apalike # plain # unsrt #siam
#reference-section-title: References
#link-citations: false
# filters:
#   - section-bibliographies
lang: it 
---

```{r}
#| echo: false
#| output: false

Sys.setlocale(category = "LC_ALL", locale = "it_IT.UTF-8")

cat("Locale attivo:", Sys.getlocale(), "\n")
cat("Separatore decimale:", getOption("OutDec"), "\n")
#check 
format(1234567.89, big.mark = ".", decimal.mark = ",")
```

# Fonte dati di partenza

I file di input sono nella cartella `./data/` e sono:

-   `data/rgs_2021_prov_report/` - Report + Tabelle *"RGS - Spesa statale regionalizzata 2021 (provvisoria)"* [@mef_-_rgs_spesa_2023]

-   `rgs_2021_prov/...` - I 4 dataset che erano salvati nella cartella condivisa [`Produzione/Revisione Spese Stato/Spese dello Stato File Input/Scarichi originali RGS/ 2021/2021/Regio 2021_provvisorio provv/`](https://governoit.sharepoint.com/:f:/r/sites/DPCOES-Documentale/Documenti%20condivisi/Ufficio%20IV/ServizioXV/Produzione/Revisione%20spese%20stato/Spese%20dello%20Stato_file%20INPUT/Scarichi%20originali%20RGS/2021/2021%20provv?csf=1&web=1&e=dVmcFZ)

    -   `Capitoli_Anno_2021.xlsx` (🟧 Rendiconto generale, per capitolo / amminist/ cat spesa 3 liv / categ funz 3 liv/)
_Codice Categoria Spese (CAT)_ comprende [01-31 & 61, quest'ultima serve perchè RGS non la inserisce nei dati della pubblicazione]
    -   `Dati_Regio_2021_stima.xlsx` (Spesa regionalizzata)
qui _Codice Categoria Spese (CAT)_ comprende solo [01-31]  
molte piu osservazioni perchè spalmata su regioni + province autonome
    -   `Dati_No_Regio_2021_stima.xlsx`
    -   `Dati_Fondi_Enti_2021_stima.xlsx`
qui si aggiunge Ente/fondo e un codice + descriz ente
NON c'è regione, quindi va incrociato con qualche tabella da `data/rgs_2021_prov_report/` (🟧 quale?)


## RGS - Spesa statale regionalizzata 2021 (provvisoria)

Spesa totale per il 2021 pari a **810.970** mln di euro [@mef_-_rgs_spesa_2023, vedi tot in Tab. A p. 13], di cui:

-   *regionalizzata* = ripartibile sulle regioni = **324.516** mln di euro (\~ 40 o 50%)
-   *erogata a Fondi o Enti* = pagamenti dello Stato verso Fondi o Enti = **330.326** mln di euro [@mef_-_rgs_spesa_2023, vedi Tab. C p. 18]
-   *non regionalizzabile* = **156.129** mln di euro

```{r}
#| eval: false
#| 
# da ripulire, x spezzare dati e rimuovere righe vuote e convertire format italiano 

library(readxl)
Tab_C <- read_excel("data/rgs_2021/Tab_C.xlsx",
                    # input has italian numeric format 
                    col_types = c("text", "text", "numeric", "numeric", "numeric", "numeric"),
                    ) |> 
  mutate (across(ends_with("_m"), 
                 ~parse_number(.x, 
                               locale = locale(decimal_mark = ",", grouping_mark = ".")))) 
View(Tab_C)


  ## ----- converts  CHARACTERS € notation 2 $ notation!!!! # from "299.143,00"  to "299143.00"
  ## ----- explicit locale specifying European grouping and decimal marks
     %>% 

```

## Classificazione RGS

-   50 settori, 34 missioni e 16 programmi
-   33 categorie e sotto categorie di spesa (e.g. personale, acquisti, ecc) al 3o liv. di dettaglio
-   categorie funzionali (COFOG) al 3o liv. di dettaglio
-   regioni e province autonome

## Classificazione CPT

-   29 settori
-   50 categorie di spesa (33 usate!?)

# STEP

## Raccordo codici

## Elaborazione Spesa regionalizzata

<!-- input RGS  -->

Mi occorrono

-   

## Elaborazione Enti

<!-- input RGS  -->

## Elaborazione Fondi

<!-- input RGS  -->

## Elaborazione Spesa non regionalizzabile

<!-- input RGS  -->
